【裁判字號】    95,訴,2011
【裁判日期】    950926
【裁判案由】    免職
【裁判全文】
臺北高等行政法院裁定
                                     95年度訴字第02011號
原      告  甲○○
被      告  臺北市政府
代  表  人  乙○○（市長）
上列當事人間因免職事件，原告提起行政訴訟。本院裁定如下︰
    主  文
原告之訴駁回。
訴訟費用由原告負擔。
    理  由
一、按「原告之訴，有左列各款情形之一者，行政法院應以裁定
    駁回之。但其情形可以補正者，審判長應定期間先命補正：
    ．．．九、訴訟標的為確定判決或和解之效力所及者。」行
    政訴訟法第107 條第1 項第9 款定有明文。又「當事人於終
    局判決後，不得就同一法律關係更行起訴，此為一事不再理
    之原則。違背此原則者，即為法所不許。」改制前行政法院
    44年度判字第44號判例可資參照。
二、本件原告原任台北市信義區區長，經被告於民國（下同）88
    年12月6 日府人二字第8807834200號令將其免職，並以同日
    府人二字第8807834201號令調任為台北自來水事業處第10職
    等至第11職等專員（以下簡稱系爭2 令），經其不服向公務
    人員保障暨培訓委員會（以下簡稱保訓會）提起復審，該會
    以復審逾期為由不予受理，原告續向本院提起行政訴訟，經
    本院以92年度訴字第3948號裁定駁回，提起抗告，復經最高
    行政法院以94年度裁字第1064號裁定駁回。原告另以訴願法
    第80條第1 項前段「原行政處分機關或其上級機關得依職權
    撤銷或變更」規定為由，向被告申請回復區長職務，經被告
    以93年1 月15日府人二字第09302202100 號函予以否准。原
    告仍表不服，提起訴願，經保訓會函移由行政院人事行政局
    以93年8 月11日局企字第0930063617號訴願決定不受理，提
    起行政訴訟，經本院以93年度訴字第3298號裁定駁回。嗣原
    告又於93年9 月9 日向被告申請確認系爭2 令無效，經被告
    以93年9 月17日府人二字第09321646800 號函復未為允許，
    復提起行政訴訟，亦經本院以93年度訴字第3295號判決駁回
    ，提起上訴，遭本院以上訴逾期裁定駁回，該判決即告確定
    。原告又於95年5 月25日向被告申請確認免職處分無效，經
    被告以95年6 月9 日府人二字第09502323100 號函復以該案
    已依法定程序提起行政救濟，並經本院裁定確定在案，原告
    猶表不服，再向本院提起行政訴訟。
三、原告起訴意旨略以：其係依公務人員任用法任用之公務人員
    （區長），且經銓敘部88年4 月2 日88台甄四字第1749117
    號函審定「合格實授」在案，然88年12月6 日卻遭被告在無
    法律依據，又未經正當法律程序即無由「免職」，已違公務
    人員保障法第9 條、行政程序法第10條之規定。此一無權（
    法律依據）機關所製作之「免職」處分應屬重大明顯之瑕疵
    ，其無效之行政處分已臻明確，此與一般違法瑕疵之行政處
    分僅可撤銷，當有不同。按被告無權製作該「免職」處分，
    剝奪原告原依公務人員任用法任用並經銓敘部審定「合格實
    授」之法定公務人員身份，即為本件提起確認訴訟之標的。
    在原告權益受被告侵害未排除之前仍有確認法律上之利益。
    被告將「調任案」與「免職案」兩者混為同一標的，兩者所
    侵害之權益不同。準此，原告請求被告依法確認該行政處分
    無效，因被告不予確認，乃依行政訴訟法第6 條第2 項提起
    本件確認之訴云云。
四、經查，本件原告請求確認免職之處分無效，即以被告88年12
    月6 日府人二字第8807834200號令，為確認行政處分無效之
    標的。如前所述，原告因不服被告另有任用免職及調任案，
    前已分別向保訓會提起覆審及本院提起行政訴訟，並經決定
    不受理及裁定駁回在案；就被告所為同一處分，亦已向本院
    提起行政訴訟請求確認其無效，而經本院以93年度訴字第32
    95號判決駁回，原告所提上訴，復經本院以逾期為由駁回，
    是該判決於其上訴期間屆滿後，即告確定，此有各該函、訴
    願決定書及裁判等件影本附卷可稽。茲原告復就同一事件，
    再事爭執請求，核係就確定判決效力所及之同一訴訟標的起
    訴，已違一事不再理原則，揆諸首開說明，其訴自屬不合法
    ，應以裁定駁回之。
五、依行政訴訟法第107 條第1 項第9 款、第104 條、民事訴訟
    法第95條、第78條，裁定如主文。
中    華    民    國    95    年     9    月   26     日
                        第七庭審判長法  官  黃本仁
                                    法  官  黃秋鴻
                                    法  官  林玫君
上為正本係照原本作成。
如不服本裁定，應於送達後10日內向本院提出抗告狀（須按他造
人數附繕本）。
中    華    民    國    95    年     9    月   26     日
                                    書記官  黃明和


司法院資訊處製作；財團法人民間司法改革基金會備份。
